【裁判字號】    95,交聲,152
【裁判日期】    951228
【裁判案由】    違反道路交通管理處罰條例
【裁判全文】
臺灣宜蘭地方法院交通事件裁定         95年度交聲字第152號
移送機關    交通部公路總局臺北區監理所宜蘭監理站
異  議  人  長慶計程交通有限公司
法定代理人  乙○○
代  理  人  甲○○
上列異議人即受處分人因違反道路交通管理處罰條例案件，對於
交通部公路總局臺北區監理所宜蘭監理站民國95年9月29日所為
之處分（原處分案號：宜監字第裁43-A00000000號）聲明異議，
本院裁定如下：
    主  文
原處分撤銷。
長慶計程交通有限公司不罰。
    理  由
一、原處分機關以：本件異議人即受處分人長慶計程交通有限公
    司所屬牌號5N-789號營業一般小客車，於民國95年8月24日
    上午6時55分許，行經臺北市○○○道與雙園街口處，因「
    限速50公里，經測時速64公里，超速14公里未滿20公里」之
    違規，經臺北市政府警察局交通警察大隊以北市警交大字第
    A00000000號舉發違反道路交通管理事件通知單（以下簡稱
    舉發通知單）掣單逕行舉發，遂依道路交通管理處罰條例第
    40條及違反道路交通管理事件統一裁罰基準及處理細則第41
    條第4項之規定裁處罰鍰新臺幣1,600元云云。
二、異議人則以：異議人公司所屬前開牌號營業一般小客車，係
    由甲○○所駕駛，甲○○已不記得曾於前揭時間行經前揭地
    點，亦不記得曾否違規超速，逕行舉發照片並未顯示拍攝地
    點，照片內螢幕板上亦未顯示車速，沒有科學依據等語，為
    此聲明異議。
三、按道路交通管理處罰條例第7條之2第1項規定：「汽車駕駛
    人之行為有下列情形之一，當場不能或不宜攔截製單舉發者
    ，得逕行舉發：一闖紅燈或平交道。二搶越行人穿越道。三
    在道路收費停車處所停車，不依規定繳費。四不服指揮稽查
    而逃逸，或聞消防車、救護車、警備車、工程救險車之警號
    不立即避讓。五違規停車或搶越行人穿越道，經各級學校交
    通服務隊現場導護人員簽證檢舉。六行經設有收費站、地磅
    之道路，不依規定停車繳費或過磅。七經以科學儀器取得證
    據資料證明其行為違規。」、第4項規定：「第一項逕行舉
    發，應記明車輛牌照號碼、車型等可資辨別之資料，以汽車
    所有人為被通知人製單舉發。」，是以對違規人以逕行舉發
    之方式舉發，固為法律所允，惟必須符合上揭規定中7款之
    情形之一，且有當場不能製單舉發之情形，始足為之。而以
    測速器拍照逕行舉發，係上揭第7款所指經以科學儀器取得
    證據資料之情形，必須該採證照片顯現出汽車駕駛人違規之
    事實，始符要件，若警員發現有違規情事，但未得透過照片
    證明之，即應以攔截舉發，不得逕行舉發。
四、經查：本件異議人即受處分人長慶計程交通有限公司所屬牌
    號5N-789號營業一般小客車，係於95年8月24日上午6時55分
    許，行經臺北市○○○道與雙園街口處，因「限速50公里，
    經測時速64公里，超速14公里未滿20公里」之違規，而經臺
    北市政府警察局交通警察大隊以北市警交大字第A00000000
    號舉發通知單掣單逕行舉發等情，有該舉發通知單在卷可稽
    。而本件之逕行舉發係以自動測速拍照設備（即測速器），
    以拍下車輛超速畫面之方式取得證據，有臺北市政府警察局
    萬華分局95年9月25日北市警萬分交字第09540849400號函附
    卷足佐。然異議人當庭提出之照片2紙，經本院勘驗結果：
    照片螢幕板上顯示0655，24-08-06，200，200cm，993，116
    5，螢幕板上並無顯示64字樣，其中1紙則以藍色奇異筆書寫
    5N-789，24 /8，06：55，7.154.1，V：64，182230，中間
    綠色螢幕則為空白，另2紙照片均無顯示拍攝地點，有本院
    95年12月21日訊問筆錄在卷可稽。是以前開照片2紙，自測
    速器所取得之畫面，除顯示行進中車輛及其牌號外，測速器
    測得之時速資料，並未顯示於照片螢幕板上，亦未顯示違規
    地點，至以藍色奇異筆所書寫之時速資料，係手寫資料，是
    否真確，誠屬有疑，亦難認屬科學儀器取得之證據資料。是
    違規照片雖能證明異議人所屬牌號5N-789號營業一般小客車
    ，於前揭時間，行駛至照片畫面所顯示之地點，然無法證明
    異議人所屬前開車輛有超速之違規行為。本院復分別向舉發
    機關及裁決機關調取舉發之採證照片，惟舉發機關及裁決機
    關均無法提出照片，此有臺北市政府警察局萬華分局95年11
    月13日北市警萬分交字第09541397800號函、交通部公路總
    局臺北區監理所宜蘭監理站95年12月13日北監宜字第095630
    1216號函在卷可稽，亦無從認定異議人有超速之違規事實，
    是應作對異議人有利之認定。
五、綜上，本件以科學儀器取得證據資料，不足以證明異議人有
    本件裁決書所指之違規事實，原處分機關不察，遽對異議人
    為上開裁決，即難認為允當，應認異議為有理由，爰將原處
    分撤銷，改諭知異議人不罰，以資適法。
據上論斷，應依道路交通案件處理辦法第20條，裁定如主文。
中    華    民    國    95    年    12    月    28    日
                  交通法庭法  官    郭淑珍
以上正本證明與原本無異。
如不服本裁定，應於裁定送達後5日內向本院提出抗告狀。（需
附繕本）
                          書記官    林秀麗
中    華    民    國    95    年    12    月    28    日


司法院資訊處製作；財團法人民間司法改革基金會備份。
